臺灣臺中地方法院民事裁定
111年度訴字第286號
原      告  鄭仲偉  

上列原告與被告白朝棠間債務人異議之訴事件，本院裁定如下：
    主  文
原告應於本裁定送達五日內補正下列事項，逾期未補正即駁回原
告之訴。  
    理  由
一、按原告之訴，有當事人不適格或欠缺權利保護必要之一者，
    法院得不經言詞辯論，逕以判決駁回之。但其情形可以補正
    者，審判長應定期間先命補正，此觀民事訴訟法第249條第2
    項第1款即明。次按公同共有物之處分及其他之權利行使，
    除法律另有規定外，應得公同共有人全體之同意，民法第82
    8條第3項定有明文。又公同共有債權人起訴請求債務人履行
    債務，係公同共有債權之權利行使，非屬回復公同共有債權
    之請求，尚無民法第821條規定之準用；而應依同法第831條
    準用第828條第3項規定，除法律另有規定外，須得其他公同
    共有人全體之同意，或由公同共有人全體為原告，其當事人
    之適格始無欠缺（最高法院104年度第3次民事庭會議決議意
    旨可資參照）。準此，公同共有人如係基於公同共有之債權
    關係請求債務人履行債務者，因其等間之法律關係須合一確
    定，而仍有一同起訴及應訴之必要，其當事人之適格始無欠
    缺。
一、經查，被告以本院107年度訴字第3465號確定判決（下稱前
    案確定判決）為執行名義，向本院聲請強制執行，請求拆除
    原告與訴外人蘇美珠、鄭彩雲、鄭麗真、鄭素滿、鄭如芳（
    下稱蘇美珠等人）占用臺中市○○區○○段000地號土地上如前
    案確定判決附圖（下稱附圖）編號303⑴至⑶所示之建物，及
    坐落同段302地號土地如附圖編號302⑴所示之建物（下與上
    開建物合稱為系爭建物），並將上開占用部分之土地返還予
    被告及其他共有人。經本院以110年度司執字第120946號拆
    屋交地執行事件受理（下稱系爭執行事件）等節，業據本院
    調取系爭執行事件卷宗核閱無誤。觀之前案確定判決，可見
    系爭建物之事實上處分權人原為被繼承人鄭國益，嗣於訴訟
    進行中，因鄭國益死亡，由繼承人即原告、蘇美珠等人繼承
    系爭建物之事實上處分權乙情，有前案確定判決、臺灣高等
    法院臺中分院108年度上字第539號判決及最高法院110年度
    台上字第1620號裁定在卷可考。從而，原告既本於系爭建物
    之事實上處分權人地位，提起本件債務人異議之訴，然系爭
    建物之事實上處分權為鄭國益之繼承人所公同共有，該排除
    強制執行程序之異議權，依法自應由全體繼承人共同繼承並
    共同行使權利，本件債務人異議之訴屬固有必要共同訴訟，
    全體公同共有人有共同起訴或應訴之必要。
三、綜上，鄭國益之繼承人非僅原告，揆諸前揭說明，其單獨一
    人起訴，當事人自非適格，是請原告依限補正：㈠若原告已
    獲鄭國益之其他繼承人同意單獨繼承系爭建物，請提出遺產
    分割協議書；㈡若未提出遺產分割協議書，則應追加鄭國益
    之其他繼承人為原告，逾期未補正或追加原告，即認原告起
    訴之當事人不適格，駁回其訴。　　
中　　華　　民　　國　　111 　年　　1 　　月　　21　　日
                  民事第一庭  審判長法  官  許石慶  
　　　　　　　　　                  法  官  廖欣儀
　　　　　　　　　                  法  官  鍾宇嫣
以上正本，係照原本作成。　　　　　　　　　　　　　　　　
本件不得抗告。
中　　華　　民　　國　　111 　年　　1 　　月　　21　　日
                                    書記官